【裁判字號】    88,訴,2099
【裁判日期】    890315
【裁判案由】    懲治走私條例等
【裁判全文】
臺灣高雄地方法院刑事判決                        八十八年度訴字第二九九號
    公  訴  人  臺灣高雄地方法院檢察署檢察官
    被      告  丁○○
    被      告  乙○○
    被      告  丙○○
    被      告  戊○○
    右  四  人
    選任辯護人  鄭國安
右列被告等因違反懲治走私條例等案件，經檢察官提起公訴（八十八年度偵字第一一
０六五號），本院判決如左：
    主  文
丁○○、乙○○、丙○○、戊○○共同私運管制物品進口逾公告數額，各處有期徒刑
陸月。均緩刑參年。
    事實
一、丁○○係屏東東港籍「得發六號」漁船船長，乙○○、丙○○及庄見峰為該船船
    員。四人基於共同犯意之聯絡，於八十八年四月七日上午九時許駕駛得發六號，
    自東港出海，接駁約二十餘名大陸漁工後，即未經許可，航行至大陸地區福建省
    崇武鎮，在該處停留三日，遣送前揭大陸漁工返鄉，並於上開停留時間內之某時
    ，以新台幣（下同）八萬元之代價，在該處購買不詳數目之柴油後，存放於得發
    六號油艙中私運回台。嗣於八十八年四月十二日下午六時二十分許，在北緯二十
    二度二十四分、東經一百二十度十二分，即高雄港外約八浬處，為警查獲，當場
    並自船上油櫃扣得大陸柴油四千八百六十公升，計完稅價格四萬一千三百一十元
    ，重約三千九百一十八公斤。
二、案經內政部警政署水上警察局第五警察隊移送臺灣高雄地方法院檢察署檢察官偵
    查起訴。
    理  由
一、訊據被告丁○○、乙○○、丙○○及戊○○固不否認於右揭時地為警查獲得發六
    號上載有大陸柴油之事實，惟否認有何私航大陸、走私油品之犯行。一致辯稱：
    得發六號在崇武外海公海處等大陸漁船接駁漁工，但約定的大陸漁船沒來，剛好
    有另一艘不知名大陸加油船經過，伊等就請加油船順道載運大陸漁工返鄉，但是
    加油船的船長要求伊等購買柴油，所以才買八萬元的柴油，彼此方便云云。經查
    ：（一）被告等私運大陸柴油四千八百六十公升入境之事實，為被告等分別自承
    在卷，並有油品取締小組會勘簡圖、中國石油股份有限公司出具之檢驗報告附卷
    ，大陸柴油四千八百六十公升扣案可資佐證，渠等私運大陸油品進口之事實，已
    足認定。（二）就得發六號航行路線一節，被告丁○○於警訊中供稱：伊等於八
    十八年四月七日上午九時由東港出海，至海上船屋接運約二十位大陸漁工直接駛
    往大陸崇武港返鄉，約在大陸崇武停留二天等語；被告庄建蜂在警訊中陳稱：本
    船駛往大陸崇武港約需二十四小時，並在該處停留約三天左右等語；被告丙○○
    在警訊中亦稱：伊在該船上幫忙接運船屋上的二十名大陸漁工返回大陸崇武港及
    在該港購買柴油；得發六號在崇武港外停留三天，船上柴油是在四月九日下午過
    後由一不知名油船將柴油加入得發六號漁船上的，加油地點是在崇武港外離岸不
    遠；伊和船長丁○○一同搭小艇上岸，在碼頭附近停留約一個小時左右等語，被
    告丙○○復於本院審理時自承：得發六號有到福建，停留約三、四日等語（八十
    九年一月十二日筆錄），經核三人所述，就停泊地點、時間，均大致相符，顯見
    得發六號確有航行至大陸地區之事實。（三）至本件購買大陸柴油地點，被告丙○○、戊○○分別於警訊中供稱：柴油是在大陸買得等語，已如前述，即被告丁○○、乙○○亦於偵查中坦承：油是在大陸崇武買的等語（八十八年度偵字第九
    八０四號案卷第四頁反面）；雖被告丁○○、乙○○於本院審理時改稱：油是在
    崇武外海，向不知名大陸加油船買的云云，惟被告丁○○在警訊中供稱：柴油是
    在東港的東隆油站購買，時間在伊等出港的前兩天，是伊去加的，伊是聽老闆林
    皆得指示處理的云云；嗣於偵審中改稱：到大陸崇武外海加油，是向不知名加油
    船買的，加多少油伊不清楚云云（八十八年度偵字第一一０六五號案卷第十五頁
    反面、八十八年十一月十七日筆錄），被告乙○○在警訊中則稱：得發六號接送
    大陸漁工回大陸崇武港，但船沒有入港，由船長丁○○聯絡小船接運入港，油是
    在東港漁港加油站買的；嗣於本院審理時改稱：油是在外海加的云云，是上開柴
    油究係在台灣東港抑或大陸崇武地區添加？被告丁○○、乙○○所述先後明顯不
    一，且與證人林皆得在警訊中陳稱：伊沒有替丁○○安排加油等語不符，況被告
    丁○○僅為及早返航，竟未思及聯絡原定大陸漁船，乃願自掏腰包，出價八萬元
    購買柴油，以換得不知名之大陸加油船代為接駁大陸漁工，又不知所加油料多少
    ，所述與常情有違，顯見被告丁○○、乙○○就柴油來源所述不實，故為解免之
    詞，應以被告丙○○、戊○○所述為可信。從而本件走私地點應係自大陸地區啟
    航，可資認定。（四）另被告丁○○、乙○○辯稱：油是漁船要用，不是要販賣
    等語，佐以本件大陸油品係在船上油櫃查得，並未為分裝等販賣之準備，是二人
    此部分所述，尚堪信實。惟私運管制物品進口，並不問行為人是否意圖販賣，且
    證人即警員甲○○證稱：去大陸一般來講油不可能用很多等語（八十八年十二月
    一日），顯見並非得發六號一時急迫，而需加油所致，從而尚難執此為有利渠等
    之認定。（五）綜上所述，堪認被告等駕駛得發六號運送大陸漁工，為圖方便，
    乃直航大陸地區崇武港接駁漁工返鄉後，在返航時為圖蠅利，乃於崇武港處添加
    油料後回台。本件事證明確，被告等所辯無非卸責之詞，犯行均堪認定。
二、按一次私運淪陷區生產之物品，其總額由海關照緝獲時之完稅價格計算，超過十
    萬元或重量達一千公斤者，以管制進出口物品論，此有行政院發布之「懲治走私
    條例公告管制物品項目及其數額」丁項規定可資參照；另中華民國船舶非經主管
    機關許可，不得航行至大陸地區，台灣地區與大陸地區人民關係條例第二十八條
    第一項亦有明文。查一公升柴油約為零點八零六三公斤重，此有行政院海岸巡防
    署海洋巡防總局第五海巡隊八十九年二月八日洋局五刑字第二八二號函可稽，依
    此計算，該批四千八百六十公升大陸柴油約為三千九百一十八公斤，已逾一千公
    斤，依上揭管制物品項目及其數額丁項規定，應以管制進出口物品論。又本件柴
    油經中國石油股份有限公司煉製研究所取樣檢驗結果，認係經濟部公告指定之能
    源產品，亦有經濟部取締違法經營油品會報執行小組八十八年五月十八日高處八
    八業執字第八八零五零四二六號函暨所附檢驗報告可稽。核被告丁○○、乙○○
    、戊○○及丙○○共同私運大陸柴油進口之所為，係犯懲治走私條例第二條第一
    項之私運管制物品進口罪。被告丁○○為得發六號船長，其駕駛得發六號，直航
    大陸地區之所為，則係犯台灣地區與大陸地區人民關係條例第八十條第一項之私
    航大陸地區罪。公訴人固認被告丁○○所為，另涉有能源管理法第二十條之一之
    罪，及違反台灣地區與大陸地區人民關係條例第七十九條第一項之使大陸地區人
    民非法進入台灣地區罪嫌，惟被告等僅係經一次查獲自大陸地區私運柴油之能源
    產品進口，並無其他證據足資證明其有反覆為之，以之為業之意，尚難認構成以
    輸入柴油之能源為業之犯行，及被告丙○○、庄建豐均係合法來台，此據其等供
    承在卷，並有手冊二份附卷可考，顯非偷渡來台，是此部分均不足以證明犯罪，
    且公訴人認與前揭有罪部分之犯行，各有裁判上一罪關係，爰不另為無罪之諭知
    。被告四人間就上開私運管制物品進口之犯行間，彼此間有犯意聯絡及行為分擔
    ，為共同正犯。被告丁○○就所犯上開二罪間，有方法結果之牽連關係，爰從一
    重之私運管制物品進口罪處斷。爰審酌被告等犯罪之目的、手段，及其等品性、
    生活狀況、智識程度、本件走私柴油應係自用，且數量不大，及渠等犯罪後雖未
    坦承犯行，然態度尚稱良好等一切情狀，分別量處如主文所示之刑。又被告等前
    均未曾受有期徒刑以上刑之宣告，各有臺灣高雄地方法院檢察署刑案資料查註紀
    錄表附卷可稽，此次一時失慮，誤蹈刑章，經此教訓應知所警惕，無再犯之虞，
    本院因認所宣告之刑，以暫不執行為適當，爰併宣告緩刑三年，以勵自新。扣案
    柴油已因得發六號於八十八年九月二十二日在屏東縣外海擱淺而流失，不復存在
    ，有行政院海岸巡防署海洋巡防總局第五海巡隊右函文暨所附船舶海事報告書可
    資佐證，爰不予宣告沒收。
據上論斷，應依刑事訴訟法第二百九十九條第一項前段，懲治走私條例第二條第一項
，台灣地區與大陸地區人民關係條例第八十條第一項、第二十八條第一項，刑法第十
一條前段，第二十八條、第五十五條、第七十四條第一款，罰金罰鍰提高標準條例第
一條前段，判決如主文。
本案經檢察官蔡國卿到庭執行職務。
中        華        民        國    八十九    年    三    月    二十    日
                                  臺灣高雄地方法院刑事第三庭
                                      法  官  陳  彥  宏
右正本證明與原本無異。
如不服本判決，應於判決送達後十日內，向本院提出上訴狀。
                                      書記官  林  宜  正
中    華    民    國    八十九    年      三      月        二十三    日


司法院資訊處製作；財團法人民間司法改革基金會備份。
